【裁判字號】    99,上訴,882
【裁判日期】    990804
【裁判案由】    違反毒品危害防制條例等
【裁判全文】
臺灣高等法院高雄分院刑事判決         99年度上訴字第882號
上  訴  人
即  被  告  甲○○
選任辯護人  張永昌律師
選任辯護人  陳煜昇律師
上列上訴人因被告違反毒品危害防制條例等案件，不服臺灣高雄
地方法院98年度訴字第1780號中華民國99年4 月7 日第一審判決
（起訴案號：臺灣高雄地方法院檢察署98年度偵字第24763 號）
，提起上訴，本院判決如下：
     主  文
原判決關於販賣第一、二級毒品肆罪及定執行刑部分均撤銷。
甲○○販賣第一級毒品，累犯，處有期徒刑拾陸年，扣案如附表
二編號1 至2 所示物品，均沒收之；未扣案之販賣毒品所得新臺
幣陸仟元沒收，如全部或一部不能沒收時，以其財產抵償之。又
販賣第一級毒品，累犯，處有期徒刑拾陸年，扣案如附表二編號
1 至2 所示之物，均沒收之；未扣案之販賣毒品所得新臺幣陸仟
元沒收，如全部或一部不能沒收時，以其財產抵償之。又販賣第
二級毒品，累犯，處有期徒刑柒年貳月，扣案如附表二編號1至2
所示之物，均沒收之；未扣案之販賣毒品所得新臺幣陸仟伍佰元
沒收，如全部或一部不能沒收時，以其財產抵償之。又販賣第一
級毒品，累犯，處有期徒刑拾陸年，扣案如附表二編號1 至2 所
示之物，均沒收之；未扣案之販賣毒品所得新臺幣陸仟元沒收，
如全部或一部不能沒收時，以其財產抵償之。應執行有期徒刑拾
柒年，扣案如附表二編號1 至2 所示之物，均沒收之。未扣案之
販賣毒品所得新臺幣貳萬肆仟伍佰元沒收，如全部或一部不能沒
收時，以其財產抵償之。
     事  實
一、甲○○前於民國82年間因肅清煙毒條例、麻醉藥品管制條例
    等案件，經本院以83年度上訴字第1222號判決分別判處有期
    徒刑3 年2 月、3 月，定應執行有期徒刑3 年4 月確定（下
    稱第一案），入監執行後，於84年8 月12日假釋出監，假釋
    期間因違反肅清煙毒條例、槍砲彈藥刀械管制條例、麻醉藥
    品管制條例等案件，經原審以85年度訴字第3488號、本院以
    89年度上更一字第258 號判決、原審以87年度易字第6021號
    等判決分別判處有期徒刑3 年6 月、1 年4 月、5 月確定，
    並裁定應執行有期徒刑5 年確定（下稱第二案），嗣撤銷假
    釋，於89年10月21日入監執行所餘殘刑，並與第二案接續執
    行，又於91年10月3 日假釋出監，假釋期間復違反毒品危害
    防制條例案件，經原審以93年度簡字第4544號判決判處有期
    徒刑6 月，並經原審以93年度簡上字第813 號判決駁回上訴
    確定（下稱第三案），另於94年間又因違反毒品危害防制條
    例等案件，經原審以94年度訴字第4420號判決判處有期徒刑
    7 月、6 月，定應執行有期徒刑1 年確定（下稱第四案），
    上開假釋再經撤銷，所餘殘刑與第三、四案件接續執行，嗣
    第一、二、三案因減刑及合併定執行刑為2 年6 月確定，與
    上開第四案之罪刑接續執行，於97年1 月31日縮刑期滿執行
    完畢。
二、詎甲○○猶不知悔改，明知海洛因、甲基安非他命分別為毒
    品危害防制條例第2 條第2 項第1 款、第2 款所規定之第一
    、二級毒品，均不得非法販賣，竟為下列行為：
（一）甲○○意圖營利，基於販賣第一級毒品海洛因之犯意，以
      其所有之持用門號0000000000號行動電話為聯絡工具，於
      98年7 月23日19時4 分28秒及6 分2 秒，由欲購買第一級
      毒品海洛因之洪如玉以其門號0000000000號行動電話，與
      甲○○聯絡，以新臺幣（下同）6,000 元之價格，向甲○
      ○購買約四分之一錢第一級毒品海洛因，雙方達成合意後
      ，甲○○旋即前往高雄市小港地區某真實姓名年籍均不詳
      之綽號「明仔」之成年男子販入海洛因後，並在其位於高
      雄市○鎮區○○路244 號之住處，以上開價格將前述第一
      級毒品海洛因販賣予洪如玉。
（二）甲○○意圖營利，基於販賣第一級毒品海洛因之犯意，以
      其所有之持用門號0000000000號行動電話為聯絡工具，於
      98年7 月26日12時30分56秒及54分18秒，由欲購買第一級
      毒品海洛因之洪如玉以其門號0000000000號行動電話，與
      甲○○聯絡，以6,000 元之價格，向甲○○購買約四分之
      一錢第一級毒品海洛因，雙方達成合意後，甲○○旋即前
      往高雄市小港地區某真實姓名年籍均不詳之綽號「明仔」
      之成年男子販入海洛因後，並在高雄市前鎮區○○○路「
      濃厚青草茶」樓上，以上開價格將前述第一級毒品海洛因
      販賣予洪如玉。
（三）甲○○意圖營利，基於販賣第二級毒品甲基安非他命之犯
      意，以其所有之持用門號0000000000號行動電話為聯絡工
      具，於98年7 月27日14時1 分56秒，由欲購買第二級毒品
      甲基安非他命之洪如玉以其門號0000000000號行動電話，
      與甲○○聯絡，以6,500 元之價格，向甲○○購買約一錢
      第二級毒品甲基安非他命，雙方達成合意後，甲○○旋即
      前往高雄市小港地區某真實姓名年籍均不詳之綽號「明仔
      」之成年男子販入甲基安非他命後，並在高雄市前鎮區○
      ○○路「濃厚青草茶」樓上，以上開價格將前述第二級毒
      品甲基安非他命販賣予洪如玉。
（四）甲○○意圖營利，基於販賣第一級毒品海洛因之犯意，以
      其所有之持用門號0000000000號行動電話為聯絡工具，於
      98年7 月27日20時22分48秒，由欲購買第一級毒品海洛因
      之洪如玉以其門號0000000000號行動電話，與甲○○聯絡
      ，以6,000 元之價格，向甲○○購買約四分之一錢第一級
      毒品海洛因，雙方達成合意後，甲○○旋即前往高雄市小
      港地區某真實姓名年籍均不詳之綽號「明仔」之成年男子
      販入海洛因後，並在高雄市前鎮區○○○路「濃厚青草茶
      」樓上，以上開價格將前述第一級毒品海洛因販賣予洪如
      玉。
三、嗣經員警於98年8 月27日20時30分許，持原審核發之搜索票
    至甲○○位於高雄市○鎮區○○路244 號之住處實施搜索，
    在甲○○上開住處3 樓房間扣得甲○○所有供犯上開販賣第
    一、二級毒品犯行所用之如附表二編號1 至2 所示之行動電
    話1 具及電子磅秤1 台。
四、案經高雄市政府警察局移送臺灣高雄地方法院檢察署檢察官
    偵查起訴。
     理  由
壹、程序事項：
一、證人洪如玉於偵查中之具結證述，有證據能力：
    按被告以外之人於偵查中向檢察官所為陳述，除顯有不可信
    之情況者外，得為證據，刑事訴訟法第159 條之1 第2 項定
    有明文。偵查中對被告以外之人（包括證人、鑑定人、告訴
    人、被害人及共同被告等）所為之偵查筆錄，或被告以外之
    人向檢察官所提之書面陳述，性質上均屬傳聞證據。惟現階
    段刑事訴訟法規定檢察官代表國家偵查犯罪、實施公訴，依
    法其有訊問被告、證人及鑑定人之權，證人、鑑定人且須具
    結，而實務運作時，檢察官偵查中向被告以外之人所取得之
    陳述，原則上均能遵守法律規定，不致違法取供，其可信度
    極高。為兼顧理論與實務，始明定被告以外之人於偵查中向
    檢察官所為陳述，除顯有不可信之情況者外，得為證據。換
    言之，被告以外之人於偵查中向檢察官所為之陳述，原則上
    具有證據能力，例外在顯有不可信之情況，始否定其證據能
    力，與同法第159 條之2 、第159 條之3 之規定，必須由檢
    察官舉證具有較可信之特別情況相異。本件證人洪如玉前於
    偵查中之證述，業經供後具結，且被告及辯護人並未釋明「
    顯有不可信之情況」之理由，且證人洪如玉於原審中業經被
    告當庭及辯護人行使詰問權，是上開證人洪如玉於偵查中之
    證述，均屬業經合法調查之證據，依刑事訴訟法第155 條第
    2 項之規定，應認其有證據能力，得作為本案判斷之依據（
    最高法院98年度台上字第6282號、6716號判決參照）。
二、證人洪如玉於警詢之證述，有證據能力：
    按被告以外之人，於審判外之言詞或書面陳述，除法律有規
    定者外，不得作為證據；又被告以外之人（包括證人、鑑定
    人、告訴人、被害人及共同被告等）於檢察事務官、司法警
    察官或司法警察調查中所為之陳述，與審判中不符時，其先
    前之陳述具有較可信之特別情況，且為證明犯罪事實存否所
    必要者，得為證據，刑事訴訟法第159 條第1 項、第159 條
    之2 分別定有明文。是被告以外之人於司法警察（官）調查
    中所為之陳述，依刑事訴訟法第159 條第1 項規定，係屬傳
    聞證據，原則上無證據能力，惟如該陳述與審判中不符時，
    其先前之陳述具有較可信之特別情況，且為證明犯罪事實存
    否所必要者，依同法第159 條之2 規定，例外認為有證據能
    力。經查：證人洪如玉於警詢陳稱分別以四分之一錢6,000
    元、一錢6,500 元之代價向被告購買海洛因及甲基安非他命
    ，而到原審審理時改稱係與被告「合資」購買海洛因及甲基
    安非他命，是其之警詢陳述與審判中證述有不符之情事。又
    證人洪如玉分別於98年8 月28日凌晨0 時55分許，員警第一
    次詢問時，均拒絕夜間訊問，員警迄至同日12時25分許，才
    詢問證人洪如玉，其始為上揭不利被告之陳述，此有洪如玉
    第一次、第二次警詢筆錄在卷可證（見警卷第14至20頁），
    是其警詢對被告不利之陳述，顯無違反夜間禁止訊問及疲勞
    訊問之情事，又詢問過程，警員未對其有何不法對待，其仍
    可自由陳述，此據其證述在卷（見警卷第20頁），且詢問過
    程被告未在場，渠等較不易因人情壓力，有所顧忌，而迴避
    不利被告之陳述。再者，警詢陳述時，係其甫遭查獲，應無
    時間設詞迴護或誣陷被告。相較之下，其於原審到庭證述時
    （99年1 月27日），距被查獲已過5 個月有餘，顯有足夠時
    間構詞袒護被告，且係在被告面前所為陳述，依此外部情況
    ，顯有受不當外力干擾，內在壓力之可能性。揆諸上開說明
    ，應認證人洪如玉於警詢中所為之上開陳述，客觀上具有較
    可信之特別情況，且為證明犯罪事實存否所必要，應可採為
    本案證據。
三、次按被告以外之人於審判外之陳述，雖不符前四條之規定，
    而經當事人於審判程序同意作為證據，法院審酌該言詞陳述
    或書面陳述作成時之情況，認為適當者，亦得為證據，刑事
    訴訟法第159 條之5 第1 項定有明文。本件被告及其辯護人
    於本院準備程序及審理時，已表示除上開爭執證據能力之陳
    述證據外，對下列所引證據屬被告以外之人在審判外陳述之
    傳聞證據部分，均同意作為證據( 見本院卷第73頁、89頁反
    面) 。本院斟酌上開證據並無違法取得之情事，亦無證明力
    明顯過低之情形，認為作為本件被告認定犯罪有無之證據亦
    屬適當，是均得採為本件論斷之證據。
貳、實體事項：
一、訊據被告固不否認於事實欄二（一）至（四）記載之時間，
    持用門號0000000000號行動電話與持用門號0000000000號、
    0000000000號、0000000000號之洪如玉通話後，前往小港地
    區向綽號「明仔」購買海洛因及甲基安非他命，並於各次購
    買後當日交付事實欄二（一）至（四）所示之海洛因及甲基
    安非他命予洪如玉之事實，惟矢口否認有何意圖營利販賣海
    洛因及甲基安非他命之犯行，於原審及本院辯稱：上開海洛
    因及甲基安非他命，均是我與洪如玉共同出資，而由我前往
    小港地區向綽號「明仔」之男子購買後交予洪如玉，伊沒有
    獲利，該四次我都是與洪如玉合購的。因為每次買的金額都
    不一定，所以如果不夠，她事後都還會還給我。又以前我與
    洪如玉就一起合夥購買的，之前是她出面拿貨，但是因為她
    拿的貨愈來愈不好，所以我才拜託朋友找，後來我們找到上
    游「明仔」，所以由我出面購買，原審判決所述的「進仔」
    ，沒有這個人等語。
二、經查：
（一）被告確於事實欄二（一）、（二）、（四）所示之時、地
      ，各以6,000 元之價格，交付重量約四分之一錢之第一級
      毒品海洛因予洪如玉；於事實欄二（三）所示之時、地，
      以6,500 元之價格，交付重量約一錢之第二級毒品甲基安
      非他命予洪如玉等事實。
   1、被告於98年7 月23日19時4 分28秒及6 分2 秒，持用門號
      0000000000號行動電話，與持用門號0000000000號行動電
      話之洪如玉聯繫，其通話內容如附表一編號1 所示，此有
      通訊監察譯文附卷可稽（見監聽卷第12頁），並有被告上
      開門號00 00000000 號行動電話、洪如玉上開門號0000
      000000號行動電話扣案可佐（見警卷第36、48頁) ，且被
      告對於上開行動電話為其在使用，亦於原審中供明在卷（
      見原審卷一第6 頁）。又附表一編號1 所示通話內容，據
      被告於原審99年1 月13日準備程序則供稱：「就是我要去
      拿毒品的小港明那裡，就是洪如玉打電話給我，問我有沒
      有要去拿毒品」、「就是我問洪如玉那裡有多少錢，要跟
      我一起去小港明那裡合資購買毒品。」等語（見原審卷二
      第61頁）；證人洪如玉於99年1 月27日原審審理時證稱：
      「是我與被告合資海洛因，我出資4000元，被告拿半半（
      即4 分之一）的海洛因給我，價格是6,000 元，我身上只
      有4000元，所以欠被告2000元，我之後有再還給被告。」
      等語（見原審卷二第112 頁），被告於99年2 月10日準備
      程序復供稱：對於98年7 月23日19時4 分28秒及19時6 分
      2 秒( 筆錄誤繕為2 分16秒) 這兩通譯文內容是我跟洪如
      玉合資去跟小港明拿海洛因，我們合資的方式如上次證人
      洪如玉所述，交給洪如玉毒品的地點也與洪如玉的證述一
      樣，是洪如玉到我家拿的，當天洪如玉實際上交給我4000
      元，洪如玉欠我的2000元之後是否已經還清我已經忘記了
      ，當天我確實有拿半半量的海洛因給洪如玉，我對於洪如
      玉上次開庭對這通譯文的證述內容沒有意見。」等語（見
      原審卷二第148 頁背面），被告於本院亦有供述：我們是
      一起去買毒品的，她有時候給的錢不夠，但是後來都會和
      我算清楚。是由我出面向「明仔」購買，應該是在高雄市
      前鎮區○○路244 號我的住處交給她的等語（見本院卷第
      69、71頁) 。足徵被告是以其所有之持用門號0000000000
      號行動電話為聯絡工具，於98年7 月23日19時4 分28秒及
       6分2 秒，由欲購買第一級毒品海洛因之洪如玉以其門號
      0000000000號行動電話，與甲○○聯絡，以6,000 元之價
      格，欲購買約四分之一錢第一級毒品海洛因，雙方達成合
      意後，甲○○旋即前往高雄市小港地區某真實姓名年籍均
      不詳之綽號「明仔」之成年男子販入海洛因後，在其位於
      高雄市○鎮區○○路244 號之住處，以上開價格將前述第
      一級毒品海洛因交予洪如玉等情，堪予認定。
   2、被告於98年7 月26日12時30分56秒及54分18秒，持用門號
      00000000 00 號行動電話，與持用門號0000000000號行動
      電話之洪如玉聯繫，其通話內容如附表一編號2 所示，此
      有通訊監察譯文附卷可稽（見監聽卷第14頁），亦有被告
      上開門號00 00000000 號行動電話、證人洪如玉上開門號
      0000000000號行動電話扣案可佐（見警卷第36、48頁) 。
      再被告對於上開行動電話為其在使用，亦於原審中供明在
      卷（見原審卷一第6 頁）。又附表一編號2 所示通話內容
      ，據被告於99年1 月13日準備程序供稱：「因為洪如玉都
      說要去跟人家收錢，我就問他有沒有收到錢，因為要合資
      購買毒品要各出5,000 元，籃球就是玻璃球吸食器。」等
      語（見原審卷二第62頁）；證人洪如玉於99年1 月27日原
      審審理時證稱：「這是我要跟被告合資買海洛因的通話，
      我交給被告5000元，被告拿給我的量也是半半，我還有欠
      被告錢，當天被告有把海洛因給我」等語（見原審卷二第
      112 頁），嗣被告於99年2 月10日準備程序復供稱：「98
      年7 月26日12時30分56秒的監聽譯文內容是要買海洛因的
      ，對於證人洪如玉上次證述這通監聽譯文的內容我沒有意
      見，這次的價錢我真的不敢確定，洪如玉上次的證述我沒
      有意見，那天應該是拿海洛因給洪如玉，我對於洪如玉上
      次開庭對於這通譯文的證述內容沒有意見。」等語（見原
      審卷二第148 頁背面），被告於本院亦有供述：98年7 月
      26日那天是由我出面向「明仔」購買，我是在前鎮區草衙
      巷青草茶店樓上給她的等語（見本院卷第69、71頁) ，足
      徵被告係以其所有之持用門號0000000000號行動電話為聯
      絡工具，於98年7 月26日12時30分56秒及54分18秒，由欲
      購買第一級毒品海洛因之洪如玉以其門號0000000000號行
      動電話，與甲○○聯絡，以6,000 元之價格，欲購買約四
      分之一錢第一級毒品海洛因，雙方達成合意後，甲○○旋
      即前往高雄市小港地區某真實姓名年籍均不詳之綽號「明
      仔」之成年男子販入海洛因後，在高雄市前鎮區○○○路
      「濃厚青草茶」樓上，以上開價格將前述第一級毒品海洛
      因交予洪如玉等情，亦堪認定。
   3、被告於98年7 月27日14時1 分56秒，持用門號0000000000
      號行動電話，與持用門號0000000000號行動電話之洪如玉
      聯繫，其通話內容如附表一編號3 所示，此有通訊監察譯
      文附卷可稽（見監聽卷第16頁），並有被告上開門號0000
      0000 00 號行動電話、證人洪如玉上開門號0000000000號
      行動電話扣案可佐。又再被告對於上開行動電話為其在使
      用，亦於原審中供明在卷（見原審卷一第6 頁）。又附表
      一編號3 所示之通話內容，據被告於99年1 月13日準備程
      序供稱：「就是我要去跟小港明拿貨，我打電話給洪如玉
      要跟他拿5000元，因為洪如玉要出5000元合資購買毒品」
      等語（見原審卷二第62頁）、證人洪如玉於99年1 月27日
      原審審理時證稱：「這是要合資購買安非他命（應係甲基
      安非他命之誤陳），我出5000 元 跟被告合資購買一錢的
      安非他命，這次安非他命的價錢是一錢6500元，我還欠被
      告1500元，被告也有拿安非他命給我，我也有付他5000元
      」等語（見原審卷二第112 頁及第112 頁反面），嗣被告
      於99年2 月10日準備程序復供稱：「我忘記一起合資是買
      海洛因或是安非他命（應係甲基安非他命之誤陳）了，我
      忘記當天有無拿到毒品，如果有拿到毒品，我會將合資購
      買的毒品交給洪如玉，我對於洪如玉上次開庭對於這通譯
      文的證述內容沒有意見。」等語（見原審卷二第14 8頁反
      面至第149 頁），被告於本院亦有供述：98年7 月27日下
      午那次是由我出面向「明仔」購買，在前鎮區草衙巷濃厚
      青草茶店樓上交易等語（見本院卷第69、71頁) 。足徵被
      告係以其所有之持用門號0000000000號行動電話為聯絡工
      具，於98年7 月27日14時1 分56秒，由欲購買第二級毒品
      甲基安非他命之洪如玉以其門號0000000000號行動電話，
      與甲○○聯絡，以6,500 元之價格，欲購買約一錢第二級
      毒品甲基安非他命，雙方達成合意後，甲○○旋即前往高
      雄市小港地區某真實姓名年籍均不詳之綽號「明仔」之成
      年男子販入甲基安非他命後，在高雄市前鎮區○○○路「
      濃厚青草茶」樓上，以上開價格將前述第二級毒品甲基安
      非他命交予洪如玉等情，亦堪認定。
   4、被告於98年7 月27日20時22分48秒，持用門號0000000000
      號行動電話，與持用門號0000000000號行動電話之洪如玉
      聯繫，其通話內容如附表一編號4 所示，此有通訊監察譯
      文附卷可稽（見監聽卷第17頁），並有被告上開門號0000
      0000 00 號行動電話、證人洪如玉上開門號0000000000號
      行動電話扣案可佐。再被告對於上開行動電話為其在使用
      ，亦於原審中供明在卷（見原審卷一第6 頁）。又附表一
      編號4 所示通話內容，據被告於99年1 月13日準備程序供
      稱：「我問洪如玉那裡還有沒有毒品，如果沒有我就自己
      去小港明那裡拿毒品」等語（見原審卷二第63頁）、證人
      洪如玉於99年1 月27日原審審理時證稱：「這與購買毒品
      有關，因為被告要去拿海洛因，問我這裡有多少錢，要一
      起合資，當天我給被告多少錢我忘記了，我身上有多少錢
      我就先拿多少錢給被告，如果我身上沒有錢，被告就先出
      錢，我都固定跟被告拿半半，也有拿到海洛因，價錢就是
      四分之一錢的海洛因6000元，當天我有無拿錢給被告我也
      忘記了，有時候被告會先拿毒品給我，我沒有給他錢」等
      語( 見原審卷二第112 頁反面），嗣被告於99年2 月10日
      準備程序復供稱「98年7 月27日20時20分48秒的監聽譯文
      內容我已經忘記了，我對於洪如玉上次開庭對這通譯文的
      證述內容沒有意見。」等語（見原審卷二第149 頁），被
      告於本院亦有供述：98年7 月27日晚上那次是由我出面向
      「明仔」購買，在前鎮區草衙巷濃厚青草茶店樓上交易等
      語（見本院卷第69、71頁) 。足徵被告係以其所有之持用
      門號0000000000號行動電話為聯絡工具，於98年7 月27日
      20 時22 分48秒，由欲購買第一級毒品海洛因之洪如玉以
      其門號0000000000號行動電話，與甲○○聯絡，以6,000
      元之價格，欲購買販賣約四分之一錢第一級毒品海洛因，
      雙方達成合意後，甲○○旋即前往高雄市小港地區某真實
      姓名年籍均不詳之綽號「明仔」之成年男子販入海洛因後
      ，在高雄市前鎮區○○○路「濃厚青草茶」，以上開價格
      將前述第一級毒品海洛因交予洪如玉，亦足堪認定。
（二）依上開附表一所示之通訊監察譯文、被告之供述、證人洪
      如玉之原審證述，固無法認定被告有販賣上開毒品予證人
      洪如玉之事實，惟佐以下列事證，相互印證、補強，綜合
      以觀，亦足以證明被告確有基於營利之意圖交付上開海洛
      因及甲基安非他命，理由如下：
   1、按以營利之意圖，而交付毒品與他人，並收取對價者，應
      論以販賣毒品罪；苟非基於營利之意圖，而以原價或低於
      原價有償轉讓毒品與他人者，僅得以轉讓毒品罪論處；若
      無營利之意圖，僅基於幫助施用毒品者取得毒品之目的，
      而出面代購，或合資購買，並分攤價金、分享毒品者，則
      屬應否成立施用毒品罪或其幫助犯之範疇，三者行為互殊
      ，且異其處罰（最高法院97年度台上字第1864號判決意旨
      參照）。
   2、本案除被告所指係向「明仔」購入海洛因及甲基安非他命
      以外，相關卷證固俱乏足供認定被告取得如事實欄二（一
      ）至（四）所示海洛因及甲基安非他命之「成本」價格等
      相關資料。惟販賣毒品之行為，本無一定之公定價格，是
      其各次買賣之價格，當亦各有差異，而或隨供需雙方之資
      力、關係之深淺、需求之數量、貨源之充裕與否、販賣者
      對於資金之需求如何即殷切與否，以及政府查緝之態度，
      進而為各種不同之風險評估，而為機動性之調整，是其價
      格標準，自非一成不變，且販賣者從各種「價差」或「量
      差」或係「純度（如摻入葡萄糖等物）」謀取利潤方式，
      或有差異，然其所圖利益之非法販賣行為目的，則屬相同
      ，並無二致；因之，販賣利得，除經行為人（被告）坦承
      ，或其價量至臻明確，確實難以究其原委。況按一般民眾
      普遍認知毒品之非法交易，向為政府查禁森嚴且重罰不寬
      貸，衡諸常情，倘非有利可圖絕無平白甘冒被重罰高度風
      險之理，從而，舉凡其有償交易，除足反證其確另基於某
      種非圖利本意之關係外，通常尚難因無法查悉其買進、賣
      出之差價，而諉無營利之意思，或阻卻販賣犯行之追訴（
      最高法院87年台上字第3164號判決意旨參照）。被告與洪
      如玉並無任何親誼關係，且上開海洛因及甲基安非他命均
      係被告駕車前往小港地區向綽號「明仔」購得，苟非有利
      可圖，被告何須花費油錢、付出勞力及時間，並甘冒遭查
      獲判重刑之風險而交付洪如玉上開毒品？是被告確有從中
      賺取買賣差價牟利之意圖及事實無訛，其辯稱僅單純與洪
      如玉合資購買，而未獲利云云，委無足採。
   3、至於證人洪如玉固於原審審理時對於被告上開交付海洛因
      及甲基安非他命之原因，均稱係與被告合資購買，而非購
      買云云。然查，證人洪如玉於警詢時證述：「（問：安非
      他命及海洛因之來源？）安非他命我是以一錢6500元向甲
      ○○所購得，海洛因是以每半半（四分之一錢）6000元之
      價格向甲○○所購得。」、「（問：你是何時向甲○○購
      買安非他命或海洛因？）我是98年7 月中旬開始向甲○○
      購買安非他命及海洛因。都是由我撥打甲○○持用之0000
      00 0000 號，…」等語（見警卷第17至18頁），於偵查中
      具結證稱：「（問：你於警詢時是否表示自98年7 月中旬
      起有撥打0000000000號門號向甲○○購買安非他命及海洛
      因？）是。」、「（問：你每次都花多少錢向他買？）安
      非他命是6500元，約一錢的量。而海洛因都買半半，就是
      四分之一錢是6000元」、「（問：你是向他買，還是跟他
      一起出資向別人買？）我就是花錢向他拿，至於他向何人
      買的我不管」、「（問：你最近一次是何時向他買，是否
      記得？）約一個月前，大約七月底時。」、「（問：你是
      先向岳冠銘還是甲○○買？）先向岳冠銘買的，但因為他
      都會亂編不實在，所以後來才轉向甲○○買。」（見偵查
      卷第20至21頁），是證人洪如玉於警詢及偵訊均表示甲基
      安非他命及海洛因係向被告「購買」，甚至偵查檢察官向
      其確認究竟係「向被告買」或是「跟被告一起出資跟別人
      買」，證人洪如玉猶回答「我就是花錢向他拿，至於他向
      何人買的我不管」，而未提及與被告「合資」購買之情節
      ，故其於原審審理時突然改稱係與被告「合資」購買，實
      難遽信。
    4.再被告於本院供述：因出賣者毒品一定要半錢才要賣，所
      以一次買都要半錢等語（見本院卷第92頁反面) 。是被告
      果係所購之第一級毒品海洛因，僅供施用，則購買一次半
      錢後，除交予證人洪如玉四分之一後，尚有四分之一之毒
      品可供施用數日之久，豈有分別於98年7 月23日19時4 分
      28秒及6 分2 秒、98年7 月26日12時30分56秒及54分18秒
      、98年7 月27日20時22分48秒等三次，緊接每次均購買第
      一級毒品海洛因半錢之理? 況依常情，被告倘每日施用之
      量數較大，亦會一次購買較多之毒品以供施用，焉有密集
      購買之理?
      是其所辯與證人洪如玉「合資」購買云云，自非可取。
（三）綜上所述，被告分別基於營利之意圖，為如事實欄二（一
      ）至（四）所示之販賣海洛因及甲基安非他命之犯行，洵
      堪認定。
三、論罪部分：
（一）按海洛因、甲基安非他命，分別為毒品危害防制條例第2
      條第2 項第1 款、第2 款所規定之第一、二級毒品。是核
      被告甲○○就事實欄二（一）、（二）及（四）所為，係
      犯毒品危害防制條例第4 條第1 項之販賣第一級毒品罪；
      就事實欄二（三）所為，係犯毒品危害防制條例第4 條第
      2 項之販賣第二級毒品罪；被告販賣海洛因及甲基安非他
      命前後，持有海洛因、甲基安非他命之低度行為，應為販
      賣之高度行為所吸收，均不另論罪。所犯上開四罪犯意各
      別、行為互殊，應予分論併罰。
（二）又被告有如事實欄一所載犯罪科刑及刑之執行情形，有臺
      灣高等法院被告前案紀錄表在卷可參，其受有期徒刑之執
      行完畢，於5 年內故意再犯本件有期徒刑以上之各該犯行
      ，均為累犯，惟販賣第一級毒品法定本刑死刑、無期徒刑
      ；販賣第二級毒品法定本刑無期徒刑部分，不得加重。再
      按刑事審判意旨在實現刑罰權之分配的正義，故法院對有
      罪被告之科刑，應符合罪刑相當之原則，使輕重得宜，罰
      當其罪，以契合社會之法律感情，此所以刑法第57條明定
      科刑時應審酌一切情狀，尤應注意該條所列10款事項以為
      科刑輕重之標準，並於同法第59條賦予法院以裁量權，如
      認「犯罪之情狀可憫恕，認科以最低度刑仍嫌過重者，得
      酌量減輕其刑」，俾使法院就個案之量刑，能斟酌至當。
      而刑法第59條規定所謂「犯罪之情狀」，應審酌其犯罪有
      無可憫恕之事由（即有無特殊之原因與環境，在客觀上足
      以引起一般同情，以及宣告法定低度刑，是否猶嫌過重等
      等），以為判斷，最高法院38年台上字第16號、45年台上
      字第1165號、51年台上字第899 號分別著有判例可參。查
      本案被告販賣第一級毒品海洛因之對象僅有洪如玉，其販
      賣海洛因之數量尚微，圖得之利益非鉅，所為與販賣毒品
      數量達數公斤以上之嚴重危害社會治安情形仍有不同，兼
      以本案之零星交易，其惡性尚與大量走私進口或長期販賣
      毒品所謂「大盤」或「中盤」之毒梟有間，倘不論所犯情
      節輕重，而一律論處本罪之法定本刑死刑或無期徒刑，猶
      嫌過重，其犯罪之情狀，衡情尚有可憫，爰就事實欄二所
      載3 次販賣第一級毒品海洛因之犯行，均依刑法第59條規
      定減輕其刑，又同時有刑之加重及減輕者，先加後減之。
（三）原審對被告上開部分，予以論罪科刑，固非無見。惟查（
      一）有罪判決書之事實欄，為判斷其適用法令當否之準據
      ，應將法院依法認定與論罪科刑有關之事實，諸凡犯罪之
      時間、地點、方法、態樣，以及適用法律有關之事項，均
      應為詳實之記載，然後於理由內逐一說明其憑以認定之證
      據，並使事實認定與理由說明，互相適合，方為合法。茲
      本件對於被告與證人洪如玉二人雙方對毒品有達成買賣合
      意，即被告有意圖營利而販賣毒品，證人洪如玉有買受毒
      品之合意之情，並未明確記載，自有未洽。（二）被告對
      於第二次、第三次、第四次交付毒品之地點為在高雄市前
      鎮區○○○路「濃厚青草茶」樓上，如前所述，惟原審則
      未為詳加查明，竟認定為「不詳地點」，亦有未合。（三
      ）被告甲○○購買之販賣毒品者，係不詳之綽號「明仔」
      之成年男子，並無向所謂綽號「進仔」購買毒品，亦如前
      所述，原審亦含糊認定為綽號「進仔」或「明仔」之成年
      男子，亦有未當。被告上訴意旨，否認犯罪，指摘原判決
      不當，固非足取，惟原判決既有上開可議之處，自屬無可
      維持，應由本院將原判決上開部分及定執行刑併予撤銷。
（四）爰審酌被告前有數次違反肅清煙毒條例、毒品危害防制條
      例等毒品前科，素行不良，亦明知毒品對於個人和社會法
      益之侵害甚大，嚴重影響社會風氣及治安，猶不知悔改為
      本案犯行，且犯罪後否認上開販賣毒品犯行，犯後態度尚
      非甚佳，並斟酌其各次犯罪情節、犯罪動機、目的、手段
      ，並考量其生活狀況、品行、智識程度等一切情狀，分別
      量處如主文所示之刑（含主刑及從刑）；又刑法第51條數
      罪併罰定執行刑之立法方式，採限制加重原則，亦即非以
      累加方式定應執行刑，被告各次犯罪手法類似，如以實質
      累加方式定應執行刑，則處罰之刑度顯將超過其行為之不
      法內涵，違反罪責原則，及考量因生命有限，刑罰對被告
      造成之痛苦程度，係隨刑度增加而生加乘效果，非以等比
      方式增加，是以隨罪數增加遞減刑罰方式，當足以評價被
      告行為不法性之法理（即多數犯罪責任遞減原則），是就
      被告定執行刑如主文所示之刑。
（五）從刑部分：
    1.按毒品危害防制條例第19條第1 項關於沒收之規定，係採
      義務沒收主義，犯同條例第4 條至第9 條、第12條、第13
      條或第14條第1 項、第2 項之罪者，其供犯罪所用之物或
      因犯罪所得之財物，且屬犯人所有者，即應依該規定沒收
      ，法院無審酌之餘地，並不以專供犯罪所用之物為限（最
      高法院93年度台上字第1360號、第1365號、92年度台上字
      第2608號判決意旨參照），且犯同條例第4 條之罪者，其
      供犯罪所用或因犯罪所得之財物應予沒收，如全部或一部
      不能沒收時，追徵其價額或以其財產抵償之，該條例第19
      條第1 項規定甚明，如所得財物為金錢而無法沒收時，應
      以其財產抵償之（最高法院95年度台上字第305 號判決意
      旨參照）。本件扣案如附表二編號1 所示之行動電話1 具
      （含門號0000000000號之SIM 卡1 枚）及附表二編號2 所
      示之電子磅秤1 台，被告坦承為其所有（見原審卷二第45
      頁反面、第147 頁反面），且均係供被告犯如事實欄二（
      一）至（四）所示犯行所用之物，應依毒品危害防制條例
      第19條第1 項之規定，在各該販賣第一、二級毒品罪項下
      宣告沒收。又被告各次販賣毒品所得財物，證人洪如玉於
      原審審理時固稱事實欄二（一）至（三）所示交易毒品當
      時，依序實際僅交付4,000 元（尚欠2,000 元）、5,000
      元（尚欠1,000 元）、5,000 元（尚欠1,500 元），至於
      事實欄二（四）交易毒品當時，則忘記有無拿錢給被告等
      語（見原審卷第112 頁、第112 反面），惟據證人洪如玉
      亦同時證稱：「我身上有多少錢就先拿多少給被告，也不
      一定是當天給被告錢，但之後一定會跟被告算清楚」等語
      （見原審卷二第113 頁反面），被告於本院亦有供述：錢
      如果不夠，她事後都會還給我等語（見本院卷第70頁），
      足認證人洪如玉雖於各次向被告購買毒品當時未交付足額
      之價金，但之後已還清所欠價款，是以被告各次販賣毒品
      依序實際收取6,000 元、6,000 元、6,500 元、6,000 元
      無訛，雖均未扣案，仍應依毒品危害防制條例第19條第1
      項之規定，在各該販賣第一、二級毒品犯罪項下宣告沒收
      ，並諭知如全部或一部不能沒收時，以其財產抵償之。
    2.附表二編號3 所示之大麻絲2 包（合計淨重0.76公克），
      係被告事實欄三犯行所持有之第二級毒品，核與上開販賣
      毒品無涉，且此部分被告犯行業已確定在案，故不予在本
      件販賣毒品主刑下為宣告沒收銷燬之。
    3.至於本件查獲被告時，在被告住處扣得之如附表二編號4
      至9 所示之海洛因粉末2 包、殘留海洛因粉末之膠袋5 紙
      、甲基安非他命4 包，均非被告上開販賣毒品犯行之客體
      ，且係於被告前揭販賣毒品犯行後經過相當期間之98年8
      月27日20時30分許始為警查扣，亦無證據顯示係被告犯上
      開4 罪所剩餘之毒品，自均與本案無涉，復已於另案被告
      施用第一、二級毒品犯行（原審98年度審訴字第4537號）
      諭知沒收銷燬，爰不於本案諭知沒收銷燬。另扣案如附表
      二編號10至21所示之物，雖均係被告所有，惟亦無證據足
      資證明與被告上開販賣毒品之犯行有何關聯，自均不於本
      案宣告沒收。
參、至被告另犯轉讓第二級毒品甲基安非他命禁藥，經原審判處
    有期徒刑捌月。轉讓第一級毒品，經原審判處有期徒刑壹年
    貳月。及持有第二級毒品，經原審判處有期徒刑參月部分，
    雖被告曾提起上訴，惟已撤回確定在案( 見本院卷第75頁)
    ，不另論列，併此敘明。
據上論斷，應依刑事訴訟法第369 條第1 項前段、第364 條、
第299 第1 項前段，毒品危害防制條例第4 條第1 項、第2 項、
第8 條第1 項、第18條第1 項前段、第19條第1 項，刑法第11
條、第47條第1 項、第59條、第51條第5 款，判決如主文。
本案經檢察官姜麗儒到庭執行職務。
中    華    民    國    99    年    8     月    4     日
                 刑事第九庭     審判長法  官  莊秋桃
                                      法  官  范惠瑩
                                      法  官  田平安
以上正本與原本無異。
如不服本判決，應於判決送達後10日內向本院提出上訴狀，其未
敘述理由者，並應於提出上訴狀後10日內向本院補提上訴理由狀
（應附繕本）。
中    華    民    國    99    年    8     月    4     日
                                  書  記  官  馬蕙梅
附錄本件判決論罪科刑法條：
附錄本案論罪科刑法條全文：
毒品危害防制條例第4條第1項、第2項
製造、運輸、販賣第一級毒品者，處死刑或無期徒刑；處無期徒
刑者，得併科新臺幣二千萬元以下罰金。
製造、運輸、販賣第二級毒品者，處無期徒刑或七年以上有期徒
刑，得併科新臺幣一千萬元以下罰金。
附表一：事實欄二販賣海洛因及甲基安非他命之監聽譯文
┌────┬──────────────┬─────────────┬───┐
│犯罪事實│   通聯時間                 │      通聯內容            │出處  │
├────┼──────────────┼─────────────┼───┤
│事實欄二│98年7月23日19時04分28秒     │洪如玉：你甘有去找小港ㄟ～│監聽卷│
│（一）  │                            │被告：我等ㄟ再打給你      │第12頁│
│        ├──────────────┼─────────────┼───┤
│        │98年7月23日19時06分02秒     │被告：你那裡多少？        │監聽卷│
│        │                            │洪如玉：4千～             │第12頁│
│        │                            │被告：你過來～            │      │
├────┼──────────────┼─────────────┼───┤
│事實欄二│98年7月26日12時30分56秒     │被告：有收到沒？          │監聽卷│
│（二）  │                            │洪如玉：有啦～不到5千～   │第14頁│
│        │                            │被告：我等ㄟ過去拿～      │      │
│        │                            │洪如玉：你順便拿一顆籃球給│      │
│        │                            │        我～              │      │
│        ├──────────────┼─────────────┼───┤
│        │98年7月26日12時54分18秒     │被告：下來啊              │監聽卷│
│        │                            │                          │第14頁│
├────┼──────────────┼─────────────┼───┤
│事實欄二│98年7月27日14時01分56秒     │被告：喂。                │監聽卷│
│（三）  │                            │洪如玉：嗯。              │第16頁│
│        │                            │被告：你是剛睡醒還是怎樣？│      │
│        │                            │洪如玉：對啊。            │      │
│        │                            │被告：那不就還沒去那個了。│      │
│        │                            │洪如玉：我有打電話了，說要│      │
│        │                            │下午了。                  │      │
│        │                            │被告：下午喔，人家現在要了│      │
│        │                            │，還下午。                │      │
│        │                            │洪如玉：要多少？          │      │
│        │                            │被告：就先出五仟就夠了。  │      │
│        │                            │洪如玉：五仟喔，等會我先看│      │
│        │                            │我這裏夠嗎，夠了。        │      │
│        │                            │被告：那我先過去拿。      │      │
│        │                            │洪如玉：嗯。              │      │
├────┼──────────────┼─────────────┼───┤
│事實欄二│98年7 月27日20時22分48秒    │被告：喂，妳那裏有多的嗎。│監聽卷│
│（四）  │                            │洪如玉：多的？            │第17頁│
│        │                            │被告：不然，我要過去小港不│      │
│        │                            │夠。                      │      │
│        │                            │洪如玉：多一仟而已。      │      │
│        │                            │被告：儘量啦，好嗎？      │      │
│        │                            │洪如玉：好。              │      │
└────┴──────────────┴─────────────┴───┘
附表二：被告所有扣案物
┌──┬──────────┬─────────────┬─────────┐
│編號│物品名稱            │備              註        │                  │
├──┼──────────┼─────────────┼─────────┤
│  1 │行動電話壹具（含門號│被告所有，供其聯絡販賣海洛│                  │
│    │0000000000號之SIM 卡│因及甲基安非他命予洪如玉所│                  │
│    │壹枚）              │用之物【即事實欄二（一）至│                  │
│    │                    │至（四）】                │                  │
├──┼──────────┼─────────────┼─────────┤
│  2 │電子磅秤壹台        │被告所有，供秤販賣予洪如玉│                  │
│    │                    │之海洛因及甲基安非他命所用│                  │
│    │                    │之物【即事實欄二（一）至  │                  │
│    │                    │（四）】                  │                  │
├──┼──────────┼─────────────┼─────────┤
│  3 │大麻絲2 包（合計淨重│一、與本案販賣毒品無關    │                  │
│    │重0.76公克，空包裝總│二、檢驗報告：法務部調查局│                  │
│    │重0.79公克，調查局編│    濫用藥物實驗室98年10月│                  │
│    │號6 至7 ）          │    8 日調科壹字第        │                  │
│    │                    │    00000000000 號鑑定書（│                  │
│    │                    │    偵卷第18頁）          │                  │
│    │                    │                          │                  │
├──┼──────────┼─────────────┼─────────┤
│  4 │海洛因粉末2 包（合計│一、與本案無關            │                  │
│    │淨重1.75公克，空包裝│二、檢驗報告：同上        │                  │
│    │總重0.77公克，調查局│                          │                  │
│    │編號1至2）          │                          │                  │
├──┼──────────┼─────────────┼─────────┤
│  5 │殘留海洛因粉末之膠袋│一、與本案無關            │                  │
│    │5紙                 │二、檢驗報告：高雄醫學大學│                  │
│    │                    │    附設中和紀念醫院編號  │                  │
│    │                    │    9812-9至13號檢驗報告（│                  │
│    │                    │    見本院98年度審訴字第  │                  │
│    │                    │    4537號卷第41至45頁）  │                  │
├──┼──────────┼─────────────┼─────────┤
│  6 │甲基安非他命1 包（標│一、與本案無關            │                  │
│    │示毛重3.69公克，驗前│二、檢驗報告：高雄醫學大學│                  │
│    │淨重3.436 公克，驗後│    附設中和紀念醫院編號  │                  │
│    │淨重3.431 公克）    │    9812-25 檢驗報告（見本│                  │
│    │                    │    院98年度審訴字第4537號│                  │
│    │                    │    卷第34頁）            │                  │
├──┼──────────┼─────────────┼─────────┤
│  7 │甲基安非他命1 包（標│一、與本案無關            │                  │
│    │示毛重0.87公克，驗前│二、檢驗報告：高雄醫學大學│                  │
│    │淨重0.672 公克，驗後│    附設中和紀念醫院編號  │                  │
│    │淨重0.667 公克）    │    9812-26 檢驗報告（見本│                  │
│    │                    │    院98年度審訴字第4537號│                  │
│    │                    │    卷第35頁）            │                  │
├──┼──────────┼─────────────┼─────────┤
│  8 │甲基安非他命1 包（標│一、與本案無關            │                  │
│    │示毛重0.87公克，驗前│二、檢驗報告：高雄醫學大學│                  │
│    │淨重0.474 公克，驗後│    附設中和紀念醫院編號  │                  │
│    │淨重0.469 公克）    │    9812-27 檢驗報告（見本│                  │
│    │                    │    院98年度審訴字第4537號│                  │
│    │                    │    卷第36頁）            │                  │
├──┼──────────┼─────────────┼─────────┤
│  9 │甲基安非他命1 包（標│一、與本案無關            │                  │
│    │示毛重0.36公克，驗前│二、檢驗報告：高雄醫學大學│                  │
│    │淨重0.159 公克，驗後│    附設中和紀念醫院編號  │                  │
│    │淨重0.154 公克）    │    9812-28 檢驗報告（見本│                  │
│    │                    │    院98年度審訴字第4537號│                  │
│    │                    │    卷第37頁）            │                  │
├──┼──────────┼─────────────┼─────────┤
│  10│粉末2 包（均未發現法│一、與本案無關            │                  │
│    │定毒品成分，調查局編│二、檢驗報告：同上        │                  │
│    │號3至4 ）           │                          │                  │
├──┼──────────┼─────────────┼─────────┤
│  11│粉末1 罐（未發現法定│一、與本案無關            │                  │
│    │毒品成分，調查局編號│二、檢驗報告：同上        │                  │
│    │5）                 │                          │                  │
├──┼──────────┼─────────────┼─────────┤
│  12│菸草3 包（均未發現法│一、與本案無關            │                  │
│    │定毒品成分，調查局編│二、檢驗報告：同上        │                  │
│    │號8至10）           │                          │                  │
├──┼──────────┼─────────────┼─────────┤
│ 13 │安非他命吸食工具〈水│與本案無關                │                  │
│    │車〉1 組            │                          │                  │
├──┼──────────┼─────────────┼─────────┤
│ 14 │安非他命吸食工吸食器│與本案無關                │                  │
│    │具〈玻璃球仔〉5 個  │                          │                  │
├──┼──────────┼─────────────┼─────────┤
│ 15 │安非他命吸食工吸食器│與本案無關                │                  │
│    │具〈軟管〉1 條      │                          │                  │
├──┼──────────┼─────────────┼─────────┤
│ 16 │注射針筒1支         │與本案無關                │                  │
├──┼──────────┼─────────────┼─────────┤
│ 17 │分裝毒品鏟子5支     │與本案無關                │                  │
├──┼──────────┼─────────────┼─────────┤
│ 18 │空夾鏈袋1包         │與本案無關                │                  │
├──┼──────────┼─────────────┼─────────┤
│ 19 │強力瓦斯座1台       │與本案無關                │                  │
├──┼──────────┼─────────────┼─────────┤
│ 20 │電話聯絡簿1本       │與本案無關                │                  │
├──┼──────────┼─────────────┼─────────┤
│ 21 │行電電話19具（扣押物│與本案無關                │                  │
│    │品清單編號1 至編號18│                          │                  │
│    │及編號20所示之物）  │                          │                  │
└──┴──────────┴─────────────┴─────────┘

司法院資訊處製作；財團法人民間司法改革基金會備份。
